【裁判字號】    99,易,361
【裁判日期】    990603
【裁判案由】    違反毒品危害防制條例
【裁判全文】
臺灣彰化地方法院刑事判決               99年度易字第361號
公  訴  人  臺灣彰化地方法院檢察署檢察官
被      告  甲○○
上列被告因違反毒品危害防制條例案件，經檢察官提起公訴（九
十九年度毒偵字第一九八號），本院判決如下：
    主  文
甲○○施用第二級毒品，累犯，處有期徒刑捌月。
    事  實
一、甲○○前因自民國九十三年初某日起至九十四年八月五日止
    施用第一級毒品、自九十三年十一月中旬某日起至九十四年
    八月六日止施用第二級毒品之案件，經臺灣高等法院臺中分
    院以九十四年度上訴字第一八六八號分別判處有期徒刑一年
    、七月，應執行有期徒刑一年四月確定（第一案），因詐欺
    案件，經本院以九十五年度易字第一一七一號判處有期徒刑
    四月確定（第二案），上開二案再經本院以九十六年度聲字
    第一八五號裁定合併定其應執行之刑為有期徒刑一年八月確
    定，嗣經送監執行，後經本院以九十六年度聲減字第一一六
    五號裁定，將第一案分別減為有期徒刑六月、三月又十五日
    ，將第二案減為有期徒刑二月，並合併定其應執行之刑為有
    期徒刑十月確定；另因施用第一級毒品案件，經本院以九十
    五年度訴字第八三六號判處有期徒刑一年二月確定，後經本
    院以九十六年度聲減字第一一六六號裁定減為有期徒刑七月
    確定，並與上開案件接續執行，甫於九十六年十二月二十一
    日因縮刑期滿而執行完畢。再因施用第一級毒品、第二級毒
    品案件，經本院以九十八年度訴字第九七五號分別判處有期
    徒刑八月、四月，應執行有期徒刑十月確定，因施用第一級
    毒品案件，經本院以九十八年度訴字第一四四四號判處有期
    徒刑八月確定，因施用第一級毒品案件，經本院以九十八年
    度訴字第一七二○號判處有期徒刑十月確定，因施用第二級
    毒品案件，經本院以九十八年度簡字第二○三七號判處有期
    徒刑五月確定，上開案件再經本院以九十九年度聲字第二九
    七號裁定合併定其應執行之刑為有期徒刑二年六月確定，嗣
    於九十八年十二月二十四日送監執行，現仍在臺灣雲林監獄
    執行中。另因施用毒品案件，經本院以八十九年度毒聲字第
    三九九八號裁定送觀察、勒戒後，認有繼續施用毒品之傾向
    ，再經本院以八十九年度毒聲字第四二七五號裁定送強制戒
    治，嗣經戒治所評定合格，認無繼續戒治之必要，由本院以
    九十年度毒聲字第八四五號裁定停止戒治，於九十年三月二
    十七日停止戒治，所餘戒治期間付保護管束，後經本院以九
    十年度毒聲字第二○一三號裁定撤銷停止戒治，令入戒治處
    所繼續施以強制戒治，於九十年十二月二十七日執行完畢，
    並經臺灣彰化地方法院檢察署檢察官以九十一年度戒毒偵字
    第一○六、一○七、一○八、一○九號為不起訴處分確定。
    詎甲○○仍不知悛改，復基於施用第二級毒品甲基安非他命
    之犯意，於九十八年十二月二十三日下午四時許，在其位於
    彰化縣員林鎮○○里○○路○段二二四號住處內，以將第二
    級毒品甲基安非他命粉末置於玻璃球管內用火燒烤而吸其煙
    霧之方式，施用第二級毒品甲基安非他命一次。嗣於九十八
    年十二月二十四日下午五時二十分許，在其上開住處內，因
    另案通緝為警逮捕，經其同意採集尿液送驗，結果呈甲基安
    非他命陽性反應，而查悉上情。
二、案經彰化縣警察局員林分局報告臺灣彰化地方法院檢察署檢
    察官偵查起訴。
    理  由
一、按司法警察機關調查中之案件，為因應實務上或因量大、或
    有急迫之現實需求，併例行性當然有鑑定之必要者，例如毒
    品之種類與成分、尿液之毒品反應，或者槍彈有無殺傷力等
    鑑定，基於檢察一體原則，得由該管檢察長對於轄區內之案
    件，以事前概括選任鑑定人或囑託鑑定機關、團體之方式，
    俾便轄區內之司法警察官、司法警察對於調查中之此類案件
    ，得即時送請先前已選任之鑑定人或囑託之鑑定機關、團體
    實施鑑定，以求時效（法務部九十二年九月一日法檢字第○
    九二○○三五○八三號函參照，刊載於法務部公報第三一二
    期）。此種由檢察機關概括選任鑑定人或概括囑託鑑定機關
    、團體，再轉知司法警察官、司法警察於調查犯罪時參考辦
    理之作為，法無明文禁止，係為因應現行刑事訴訟法增訂傳
    聞法則及其例外規定之實務運作而為。此種由司法警察官、
    司法警察依檢察官所概括選任之鑑定人或囑託鑑定機關、團
    體所為之鑑定結果，與檢察官選任或囑託為鑑定者，性質上
    並無差異，同具有證據能力（最高法院九十八年度臺上字第
    六一二二號判決意旨參照）。而詮昕科技股份有限公司係經
    檢察機關概括選任為尿液檢驗之鑑定機關之一，為本院審判
    實務所知悉，故本案由彰化縣警察局員林分局依檢察機關概
    括選任囑託詮昕科技股份有限公司就被告尿液所為之檢驗報
    告，即具有證據能力，合先敘明。
二、訊據被告甲○○對於上開施用第二級毒品甲基安非他命之犯
    行，坦承不諱，且員警於九十八年十二月二十四日經其同意
    採集尿液送驗，結果呈甲基安非他命陽性反應，此有尿液代
    號與真實姓名對照認證單、詮昕科技股份有限公司濫用藥物
    尿液檢驗報告各一紙在卷可稽，足徵被告之自白確與事實相
    符。另按毒品危害防制條例於九十二年七月九日修正公布，
    自九十三年一月九日施行，其中第二十條、第二十三條將施
    用毒品之刑事處遇程序，區分為「初犯」及「五年內再犯」
    、「五年後再犯」。依其立法理由之說明：「初犯」，經觀
    察、勒戒或強制戒治後，應為不起訴處分或不付審理之裁定
    ；經觀察、勒戒或強制戒治執行完畢釋放後，「五年內再犯
    」者，因其再犯率甚高，原實施之觀察、勒戒及強制戒治既
    已無法收其實效，爰依法追訴或裁定交付審理。至於經觀察
    、勒戒或強制戒治執行完畢釋放後，「五年後再犯」者，前
    所實施之觀察、勒戒或強制戒治已足以遮斷其施用毒品之毒
    癮，為期自新及協助其斷除毒癮，仍適用「初犯」規定，先
    經觀察、勒戒或強制戒治之程序。從而依修正後之規定，僅
    限於「初犯」及「五年後再犯」二種情形，始應先經觀察、
    勒戒或強制戒治程序。倘被告於五年內已再犯，經依法追訴
    處罰，縱其第三次（或第三次以上）再度施用毒品之時間，
    在初犯經觀察、勒戒或強制戒治執行完畢釋放五年以後，已
    不合於「五年後再犯」之規定，且因已於「五年內再犯」，
    顯見其再犯率甚高，原實施觀察、勒戒或強制戒治，已無法
    收其實效，即應依該條例第十條處罰（最高法院九十五年度
    第七次刑事庭會議決議參照）。本件被告前因施用毒品，經
    強制戒治後，於九十年十二月二十七日執行完畢，又於五年
    內之自九十三年初某日起至九十四年八月五日止施用第一級
    毒品、自九十三年十一月中旬某日起至九十四年八月六日止
    施用第二級毒品，經臺灣高等法院臺中分院以九十四年度上
    訴字第一八六八號分別判處有期徒刑一年、七月，應執行有
    期徒刑一年四月確定，此有臺灣彰化地方法院檢察署刑案資
    料查註紀錄表及臺灣高等法院被告前案紀錄表各一份在卷可
    考，則其再犯本件施用第二級毒品犯行，按諸前揭說明，自
    無毒品危害防制條例第二十條第三項規定之適用，而應按同
    條例第二十三條第二項規定，依法論科。本件事證明確，被
    告施用第二級毒品甲基安非他命之犯行，應堪認定。
三、核被告所為，係犯毒品危害防制條例第十條第二項之施用第
    二級毒品罪。被告為施用第二級毒品，而持有該級毒品，其
    持有之低度行為，應為施用之高度行為所吸收，不另論罪。
    又被告前因施用第一級毒品、第二級毒品案件，經臺灣高等
    法院臺中分院以九十四年度上訴字第一八六八號分別判處有
    期徒刑一年、七月，應執行有期徒刑一年四月確定（第一案
    ），因詐欺案件，經本院以九十五年度易字第一一七一號判
    處有期徒刑四月確定（第二案），上開二案再經本院以九十
    六年度聲字第一八五號裁定合併定其應執行之刑為有期徒刑
    一年八月確定，嗣經送監執行，後經本院以九十六年度聲減
    字第一一六五號裁定，將第一案分別減為有期徒刑六月、三
    月又十五日，將第二案減為有期徒刑二月，並合併定其應執
    行之刑為有期徒刑十月確定；另因施用第一級毒品案件，經
    本院以九十五年度訴字第八三六號判處有期徒刑一年二月確
    定，後經本院以九十六年度聲減字第一一六六號裁定減為有
    期徒刑七月確定，並與上開案件接續執行，甫於九十六年十
    二月二十一日因縮刑期滿而執行完畢等情；此有臺灣彰化地
    方法院檢察署刑案資料查註紀錄表及臺灣高等法院被告前案
    紀錄表各一份在卷可稽，其於受有期徒刑執行完畢後，五年
    以內故意再犯本件有期徒刑以上之罪，為累犯，應依刑法第
    四十七條第一項規定，加重其刑。爰審酌被告曾因施用毒品
    經送觀察、勒戒、強制戒治後，仍未能戒斷，顯然未能善體
    國家設置觀察、勒戒、強制戒治機構，協助毒品施用者戒除
    毒癮之良法美意，及其犯罪之動機、目的、生活狀況、品行
    、所生危害，暨犯罪後坦承犯行，態度尚屬良好等一切情狀
    ，量處如主文所示之刑。
據上論斷，應依刑事訴訟法第二百九十九條第一項前段，毒品危
害防制條例第十條第二項，刑法第十一條前段、第四十七條第一
項，判決如主文。
本案經檢察官林子翔到庭執行職務。
中    華    民    國    99    年    6     月    3     日
                  刑事第六庭          法  官  鄭舜元
以上正本證明與原本無異。
如不服本判決應於收受判決後10日內向本院提出上訴書狀，並
應敘述具體理由。其未敘述上訴理由者，應於上訴期間屆滿後
20日內向本院補提理由書(均須按他造當事人之人數附繕本)
「切勿逕送上級法院」。
中    華    民    國    99    年    6     月    3     日
                                      書記官  陳秀香
附錄：論罪科刑法條：
毒品危害防制條例第十條：
施用第一級毒品者，處六月以上五年以下有期徒刑。
施用第二級毒品者，處三年以下有期徒刑。

司法院資訊處製作；財團法人民間司法改革基金會備份。
